【裁判字號】    88,易,1003
【裁判日期】    890420
【裁判案由】    詐欺
【裁判全文】
臺灣臺南地方法院刑事判決                        八十八年度易字第一三號
    公  訴  人  臺灣台南地方法院檢察署檢察官
    被      告  丁○○
右列被告因詐欺案件，經檢察官提起公訴（八十七年度偵字第七二八四號），本院判
決如左：
    主  文
丁○○共同連續意圖為自己及第三人不法之所有，以詐術使人將本人之物交付，處有
期徒刑肆月，緩刑參年。
    事  實
一、丁○○因與戊○○係多年鄰居，庚○○（因與另案犯行有連續犯關係，經檢察官
    另為不起訴處分）、乙○○（因與另案犯行有連續犯關係，經檢察官另為不起訴
    處分）與黃玲玲（年籍不詳）亦與戊○○均係鄰居，明知渠等均無資力，見戊○○不識字，年老可欺，竟共同意圖為自己及第三人不法之所有，基於概括犯意，
    連續自民國八十四年七月五日起，持如附表所示之支票，向戊○○詐稱要渠等四
    人要合夥作生意，向戊○○商借現金，致戊○○陷於錯誤而交付現金，丁○○等
    四人共詐得新台幣（下同）現金八十一萬四千元整，戊○○於支票屆期後提示均
    不獲兌現，且遍尋丁○○等人無著，始知受騙。
二、案經戊○○訴請臺灣臺南地方法院檢察署檢察官偵查起訴。
    理  由
一、訊據被告丁○○固坦承乙○○、庚○○、黃玲玲均有透過伊向告訴人戊○○借款
    ，並有在如附表編號五至八號支票背面背書等情不諱，惟矢口否認有何詐欺犯行
    ，辯稱：伊僅係幫忙他人借錢而已，之所以背書係因告訴人一再要求所致云云。
    經查，右揭事實，業據告訴人戊○○於偵審中指訴綦詳，復有如附表所示之支票
    及本票影本在卷可考，且乙○○、庚○○及黃玲玲所持以為借款擔保之如附表編
    號三至八號支票，均於該等票載發票日前已被列為拒絕往來戶，有如附表編號三
    至八號之支票影本及退票理由單，台南市第七信用合作社南七信字第０七六０－
    一號函附甲○○設立帳戶資料及退票註銷記錄卡，台灣省合作金庫北台南支庫合
    金北台南字第四三五六號函附壬○○開戶資料及退票註銷記錄，遠東國際商業銀
    行永康分行 (88)遠銀康字第００六五號函附丙○○設立支存帳戶資料及退票註
    銷紀錄，台南市第五信用合作社南五信社發字第０四五九號函附己○○開戶資料
    及退票資料卡存卷可考；上開支票帳戶均係申請開戶後不久即有多張支票集中於
    某時期陸續遭退票，足見該等支票係人頭支票，自始不可能兌現。次查，乙○○
    所持如附表編號九號所示之支票，更係以案外人辛○○所申請之支票，佯稱是其
    所有，以發票人名義簽發，致該支票因印鑑不符而遭退票，有如附表編號九所示
    之支票及退票理由單各一紙在卷足憑，該支票於簽發時即無兌現可能。況證人乙○○於本院訊問時已結證稱：「支票都是被告提供給我的，以向他人借款，票面
    上的金額與借款金額不一定相符，黃玲玲亦有借款，方式均相同」等語，雖被告
    否認其有提供人頭支票供予乙○○，然參諸證人乙○○既對其確有透過被告向告
    訴人借款並積欠告訴人債款坦認屬實，衡情應無需對其提供予告訴人借款擔保之
    支票來源另有隱瞞之必要，故證人乙○○此部分證詞堪認為真而足為憑信，足證
    被告與乙○○確實明知渠等並無資力清償債務，而仍以人頭支票詐騙告訴人。末
    查，被告既坦承有向告訴人簽借款並簽發如附表編號二號所示之本票，並在如附
    表編號五至八號支票上背書，然卻於事後逃匿無蹤，致告訴人遍尋不著，其對所
    積欠及擔保之債務置之不理，嗣經本院通緝後始到案，足徵被告有為自己及第三
    人不法所有之意圖。本件事證已臻明確，被告犯行堪以認定。
二、被告意圖為自己及第三人不法之所有，以詐術使人將本人之物交付，所為係犯刑
    法第三百三十九條第一項之罪。被告與庚○○、乙○○、黃玲玲就前開犯行，彼
    此間有犯意聯絡及行為分擔，為共同正犯。被告多次犯行，時間緊接，手法相近
    ，構成要件相同，顯係基於概括犯意反覆為之，為連續犯，應依刑法第五十六條
    之規定論以一罪，並依法加重其刑。爰審酌被告初罹刑典而並無前科、犯罪之動
    機、目的、手段及對告訴人等財產所造成之危害、所得之利益、已與告訴人等達
    成民事上和解（有和解書一紙在卷可參）、犯後態度等一切情狀，量處如主文所
    示之刑，以資懲儆。查被告前未曾受有期徒刑之宣告，有本院被告全國前案紀錄
    表在卷可稽，其犯罪後與告訴人達成民事和解，且其已年逾七十高齡，本院認被
    告經本次罪刑之宣告後，已知所警惕，而無再犯之虞，本院認前開對其宣告之刑
    ，以暫不執行為適當，爰併宣告緩刑三年，以啟自新。
據上論斷，應依刑事訴訟法第二百九十九條第一項前段，刑法第二十八條、第五十六
條、第三百三十九條第一項、第七十四條第一款，罰金罰鍰提高標準條例第一條前段
，判決如主文。
中    華    民    國      八十九    年      四        月    二十        日
                              臺灣臺南地方法院刑事第三庭
                                  法  官  林  淑  婷
右正本證明與原本無異
如不服本判決應於送達後十日內向本院提出上訴狀
                                  書記官  董  挹  棻
中    華    民    國      八十 九   年   四           月  二十一        日
附錄本案論罪科刑法條全文：
刑法第三百三十九條第一項：
意圖為自己或第三人不法之所有，以詐術使人將本人或第三人之物交付者，處五年以
下有期徒刑、拘役或科或併科一千元以下罰金。


司法院資訊處製作；財團法人民間司法改革基金會備份。
